臺灣嘉義地方法院民事判決　　　　　　100年度家訴字第194號
原　　　告　廖俊凱
原　　　告　廖又璇
原　　　告　廖峻毅
兼上列三人
法定代理人　蔡小萍
訴訟代理人　陳信宏律師
被　　　告　廖順發
上列當事人間請求給付扶養費等事件，於民國100 年12月20日言
詞辯論終結，本院判決如下：
    主  文
被告應自民國100 年10月20日起，至原告廖俊凱成年之日即民國
107 年08月03日止，按月於每月10日前給付原告廖俊凱之扶養費
新臺幣柒仟伍佰貳拾陸元，並交由原告蔡小萍代為管理支用。如
遲誤一期未履行者，其後之期間視為亦已到期。
被告應自民國100 年10月20日起，至原告廖又璇成年之日即民國
109 年05月17日止，按月於每月10日前給付原告廖又璇之扶養費
新臺幣柒仟伍佰貳拾陸元，並交由原告蔡小萍代為管理支用。如
遲誤一期未履行者，其後之期間視為亦已到期。
被告應自民國100 年10月20日起，至原告廖峻毅成年之日即民國
110 年07月12日止，按月於每月10日前給付原告廖峻毅之扶養費
新臺幣柒仟伍佰貳拾陸元，並交由原告蔡小萍代為管理支用。如
遲誤一期未履行者，其後之期間視為亦已到期。
被告應給付原告蔡小萍新台幣壹佰肆拾萬捌仟捌佰柒拾伍元，及
自民國100 年11月14日起至清償日止，按年息百分之五計算之利
息。
被告應將嘉義縣水上鄉○○段486 地號土地及其上同段159 建號
房屋（門牌號碼：嘉義縣水上鄉柳子林578 號）之所有權，全部
移轉登記予原告蔡小萍。
原告其餘之訴駁回。
訴訟費用由被告負擔。
本判決第一至三項於訴訟中履行期已到者部分，得假執行。
本判決第四項於原告蔡小萍以新臺幣肆拾柒萬元為被告供擔保後
，得假執行。
    事  實
甲、原告方面：
壹、聲明：
一、被告應自民國100 年10月20日起至原告廖俊凱成年之日即民
    國107 年8 月3 日止按月於每月10日前給付原告廖俊凱新臺
    幣9,083 元，於原告廖俊凱未成年前，被告應交給法定代理
    人即原告蔡小萍代為管理支用，如被告遲誤一期未履行者，
    其後之期間視為亦已到期。
二、被告應自民國100 年10月20日起至原告廖又璇成年之日即民
    國109 年5 月17日止按月於每月10日前給付原告廖又璇新臺
    幣9,083 元，於原告廖又璇未成年前，被告應交給法定代理
    人即原告蔡小萍代為管理支用，如被告遲誤一期未履行者，
    其後之期間視為亦已到期。
三、被告應自民國100 年10月20日起至原告廖峻毅成年之日即民
    國110 年7 月12日止按月於每月10日前給付原告廖峻毅新臺
    幣9,083 元，於原告廖峻毅未成年前，被告應交給法定代理
    人即原告蔡小萍代為管理支用，如被告遲誤一期未履行者，
    其後之期間視為亦已到期。
四、被告應給付原告蔡小萍新臺幣1,689,438 元及自起訴狀繕本
    送達之翌日起至清償日止按年息百分之五計算利息。
五、被告應將坐落嘉義縣水上鄉○○段486 地號土地、嘉義縣水
    上鄉○○段159 建號建物所有權移轉登記予原告蔡小萍。
六、第一至四項部分，原告願供擔保，請准宣告假執行。
貳、陳述：
一、原告蔡小萍與被告廖順發原係夫妻，婚後育有長子廖俊凱、
    長女廖又璇、次子廖峻毅，嗣兩造於民國95年08月15日協議
    離婚，並約定兩造所生之未成年子女廖俊凱、廖又璇、廖峻
    毅等三人由原告蔡小萍監護扶養，對渠等權利義務之行使與
    負擔亦由原告任之。惟被告廖順發就三名子女扶養費部分，
    於離婚後迄今均未給付。為此，原告爰依民法第1084條、第
    1116之2 條、第1115條第3 項之規定，請求被告給付三名子
    女之扶養費每人每月各新臺幣9,083  元。另依據民法第179
    條之規定，請求被告應給付自95年08月至100 年09月共計62
    個月，被告應分擔之三名未成年子女扶養費用，金額為新臺
    幣1,689,438 元。
二、另兩造於離婚時並約定坐落嘉義縣水上鄉○○段486 地號土
    地、嘉義縣水上鄉○○段159 建號建物（門牌號碼為嘉義縣
    水上鄉柳子林578 號）歸原告蔡小萍所有。為此，原告請求
    被告廖順發應依約定將系爭不動產之所有權移轉登記予原告
    蔡小萍。
參、證據：提出離婚協議書影本及土地與建物登記謄本等資料。
乙、被告方面：
    被告未於言詞辯論期日到場，亦未提出準備書狀或證據資料
    作何答辯聲明或陳述。
    理  由
甲、程序部分：
    被告經合法通知，未於言詞辯論期日到場，核無民事訴訟法
    第386 條各款所列情形，爰依原告之聲請，由其一造辯論而
    為判決。
乙、實體部分：
一、按直系血親相互間，互負扶養之義務；父母對於未成年子女
    之扶養義務，不因結婚經撤銷或離婚而受影響。民法第1114
    條第1 款、第1116條之2 分別定有明文。而父母對於未成年
    子女之扶養義務，係屬生活保持義務，與生活扶助義務尚有
    不同，不以未成年子女不能維持生活而無謀生能力為限。若
    父母均有扶養能力時，對於子女之扶養費用均應分擔。因此
    ，父母之一方單獨扶養，自得依不當得利之規定請求他方償
    還代墊其應分擔之扶養費用。又父母離婚後，未行使親權之
    父母一方，僅其親權之行使暫時停止，其與未成年子女之身
    分關係，不因離婚而受影響，父、母仍應各依其經濟能力及
    身分，與未成年子女之需要，共同對未成年子女負保護教養
    之義務。
二、經查，原告蔡小萍與被告廖順發原為夫妻關係，於民國87年
    05月30日結婚，婚後育有子女三名即廖俊凱（87年08月04日
    出生）、廖又璇（89年05月18日出生）、廖峻毅（90年07月
    13日出生），嗣後，原告蔡小萍與被告廖順發於95年08月15
    日協議離婚，約定三名子女廖俊凱、廖又璇及廖峻毅由原告
    蔡小萍監護，業據原告具狀及本院審理時陳述綦詳，並有戶
    籍資料在卷可稽。又查，原告蔡小萍與被告於95年08月15日
    協議離婚，兩造所生之子女即原告廖俊凱、廖又璇及廖峻毅
    之權利義務由原告蔡小萍行使及負擔確定之日起，原告廖俊
    凱、廖又璇及廖峻毅三人即由原告蔡小萍獨力扶養至今，而
    被告並未給付原告廖俊凱、廖又璇及廖峻毅之扶養費。原告
    蔡小萍獨力扶養原告廖俊凱、廖又璇及廖峻毅之期間，於95
    年間自08月15日至12月31日扶養04個月又16天，96年至99年
    共計四年扶養48個月，100 年間自01月01日至10月19日扶養
    10個月又19天。依行政院主計處平均每人每月消費支出表，
    嘉義縣地區平均每人月消費支出，95年為14,334元，96年為
    14,241元，97年為15,173元，98年為15,052元，99年及100
    年則以最近之98年度15,052元計算。總計原告蔡小萍為原告
    廖俊凱、廖又璇及廖峻毅三人支出之扶養費用，合計總共為
    2,817,750 元【註：14,334元(4+16/30) ＋(14,241 元
    12) ＋(15,173 元12) ＋(15,052 元12) ＋(15,0524元
    12) ＋(15,052 元10+19/30) ＝939,250 。939,250 
    3=2,817,750 】。原告蔡小萍與被告為原告廖俊凱、廖又璇
    及廖峻毅之父、母，應各負擔二分之一即為1,408,875 元。
    因被告未給付原告廖俊凱、廖又璇及廖峻毅之扶養費，原告
    廖俊凱、廖又璇及廖峻毅均係由原告蔡小萍獨力扶養，從而
    ，原告蔡小萍依據民法第179 條不當得利規定，請求被告應
    給付原告1,408,875 萬元，及自起訴狀繕本送達被告翌日即
    100 年11月14日起，至清償日止，按年息百分之五計算之利
    息，為有理由，應予准許，爰判決如主文第四項所示。原告
    蔡小萍逾上述範圍部分之請求，屬無理由，不應准許，應予
    駁回之。
三、第查，原告廖俊凱、廖又璇及廖峻毅向被告請求給付原告廖
    俊凱、廖又璇及廖峻毅自100 年10月20日起，至原告廖俊凱
    、廖又璇及廖峻毅成年之日止（107 年08月03日、109 年05
    月17日、110 年07月12日），按月於每月10日前給付原告廖
    俊凱、廖又璇及廖峻毅每人各752,6 元（註：100 年度以最
    近之98 年 度嘉義縣地區平均每人每月消費支出15,052元計
    算，被告每月應分擔二分之一數額，亦即752,6 元）之範圍
    內，於法有據，屬有理由，均應予准許，爰判決如主文第一
    至三項所示。原告廖俊凱、廖又璇及廖峻毅等三人逾越上述
    數額部分之請求，則屬無理由，不應准許，應予駁回之。
四、本件原告蔡小萍關於請求被告給付即返還不當得利金額勝訴
    之部分，原告蔡小萍陳明願供擔保以代釋明，聲請宣告假執
    行，經核無不合，爰酌定相當之擔保金額併宣告之。另原告
    廖俊凱、廖又璇及廖峻毅等三人請求被告給付扶養費用勝訴
    部分，係命履行扶養義務之判決，爰依民事訴訟法第389 條
    第1 項第2 款，依職權宣告於訴訟中履行期已到者之部分，
    得為假執行。
五、又查，原告蔡小萍主張被告同意將其所有坐落嘉義縣水上鄉
    ○○段486 地號土地及其上同段159 建號房屋之所有權移轉
    登記予原告蔡小萍之事實。被告已於相當時期受本院之合法
    通知，有送達證書附卷可稽，惟被告於100 年11月14日調解
    期日及100 年12月20日言詞辯論期日未到庭，亦未提出任何
    書狀答辯或陳述，而本件原告所提出之離婚協議書及土地與
    建物登記謄本資料，核與原告所述相符，堪認原告上揭主張
    ，係屬真實。因此，原告蔡小萍請求被告應將上揭系爭土地
    及建物之所有權移轉登記予原告蔡小萍，洵屬有據，亦應予
    准許。
丙、據上論結，本件原告之訴為一部有理由、一部無理由，依民
    事訴訟法第385 條第1 項前段、第79條、第390 條第2 項、
    第389 條第1 項第2 款，判決如主文。
中    華    民    國   100    年    12    月    30    日
                  家事庭法  官  呂仲玉
以上正本係照原本作成。
如對本判決上訴，須於判決送達後20日內向本院提出上訴狀。如
委任律師提起上訴者，應一併繳納上訴審裁判費。
中    華    民    國   100    年    12    月    30    日
                        書記官  駱大勝